【裁判字號】    96,訴,1094
【裁判日期】    970317
【裁判案由】    違反槍砲彈藥刀械管制條例
【裁判全文】
臺灣嘉義地方法院刑事判決              96年度訴字第1094號
公  訴  人  臺灣嘉義地方法院檢察署檢察官
被      告  辛○○
                      1號(
選任辯護人  林德昇律師
被      告  丙○○
選任辯護人  王正明律師
被      告  己○○
選任辯護人  謝耿銘律師
被      告  戊○○
選任辯護人  陳信宏律師
            張慶宗律師
上列被告因違反槍砲彈藥刀械管制條例案件，經檢察官提起公訴
(九十六年度偵字第八四０七、八五四一、九六四０號)，本院判
決如下：
    主  文
辛○○未經許可，持有手槍，處有期徒刑伍年貳月，併科罰金新
臺幣拾萬元，罰金如易服勞役，以新臺幣壹仟元折算壹日。扣案
之制式手槍壹枝（含彈匣貳個，槍枝管制編號：0000000
000號）及非制式子彈伍顆均沒收。
丙○○未經許可，寄藏手槍，處有期徒刑參年陸月，併科罰金新
臺幣陸萬元，罰金如易服勞役，以新臺幣壹仟元折算壹日。扣案
制式手槍壹枝（含彈匣貳個，槍枝管制編號：00000000
00號）及非制式子彈伍顆均沒收。
己○○未經許可，寄藏手槍，處有期徒刑參年貳月，併科罰金新
臺幣伍萬元，罰金如易服勞役，以新臺幣壹仟元折算壹日。扣案
制式手槍壹枝（含彈匣貳個，槍枝管制編號：00000000
00號）及非制式子彈伍顆均沒收。
戊○○未經許可，持有手槍，處有期徒刑柒年，併科罰金新臺幣
拾貳萬元，罰金如易服勞役，以新臺幣壹仟元折算壹日。扣案之
制式手槍壹枝（含彈匣貳個，槍枝管制編號：00000000
00號）及非制式子彈伍顆均沒收。
    事  實
一、辛○○於民國九十三年六月間，自其友人林詩安（業已死亡
    ）處，收受具有殺傷力之菲律賓ＡＲＭＳＣＯＲ廠１９１１
    Ａ１－０９  ＦＳ  ＧＩ型９ｍｍ制式半自動手槍一枝（含
    彈匣二個，槍號為0000000，槍枝管制編號為000
    0000000）及改造（非制式）子彈七顆後，即為防身
    之目的，未經許可而非法持有前開手槍、子彈，並將之藏放
    於嘉義縣太保市○○路九０巷一０一號住處。嗣辛○○因擔
    心上開手槍、子彈為警查獲，遂於九十六年十月十七日或十
    八日晚間十一時至十二時許，邀丙○○前往嘉義市中山公園
    會面，丙○○則邀辛○○之表弟己○○同行赴會，抵達後，
    辛○○即囑託丙○○代為寄藏上開手槍、子彈，隨即將裝放
    上開手槍、子彈之黑色提包一只交付丙○○收受；丙○○收
    受上開手槍、子彈後，明知未經許可不得寄藏手槍、子彈，
    竟未立即將上開手槍、子彈歸還辛○○，反要求己○○協助
    藏放上開手槍、子彈，己○○亦明知未經許可不得寄藏手槍
    、子彈，且明知上開槍彈係辛○○所交付，竟仍允諾丙○○
    之託，將上開手槍、子彈藏置於渠住處附近某廟宇後方草叢
    ，以避免查緝而寄藏之。
二、丙○○、己○○寄藏上開手槍、子彈後，認為上開寄藏槍彈
    之舉頗有風險，乃於九十六年十月二十四日晚間十時三十分
    許，由己○○駕駛其母所有車牌號碼２Ｗ－５１６１號自小
    客車搭載丙○○，欲將上開手槍、子彈攜往嘉義市某不詳網
    咖店返還辛○○，途中，丙○○適接獲友人戊○○之電話，
    向其告知住處遭人騷擾，丙○○及己○○乃攜帶上開手槍、
    子彈轉往戊○○位於嘉義市○○街住處瞭解情形，戊○○於
    丙○○及己○○到達後，因知悉其二人隨身攜帶上開手槍、
    子彈，遂提議前往嘉義市○○路「亞哥活蝦釣蝦場」（下稱
    亞哥釣蝦場）尋找前來騷擾之人理論，嗣其三人與其他姓名
    年籍不詳之成年男子數人，分乘多部汽車前往亞哥釣蝦場，
    抵達後，戊○○明知未經許可不得持有手槍、子彈，竟仍自
    己○○、丙○○座車取走裝放上開手槍、子彈之黑色提包進
    入亞哥釣蝦場，己○○、丙○○亦隨後跟入，詎戊○○竟於
    釣蝦場內包廂與櫃台間位置，自黑色提包內取出上開手槍，
    欲進入包廂與騷擾其住處之人理論，丙○○見狀後，為免滋
    生事端，隨即趨前奪下戊○○手中之手槍、子彈，並放回黑
    色提包後，交由己○○攜離現場，己○○旋即駕駛上開車牌
    號碼２Ｗ－５１６１號自小客車搭載丙○○、戊○○，並先
    送戊○○返回住處後擬繼續前往找尋辛○○歸還上開手槍、
    子彈。後因有民眾目賭戊○○上開亮槍滋事之舉，乃報警提
    供２Ｗ－５１６１號車牌號碼供警方追查，經警於九十六年
    十月二十五日凌晨零時三十分許，在嘉義市○○路與育人路
    口處，趁己○○、丙○○等候紅燈之際，上前攔截查緝，因
    而扣得上開制式手槍一枝（含彈匣二個）及（非制式）改造
    子彈七顆與裝置上開槍彈之黑色提包一只。己○○與丙○○
    經警查獲後隔離接受警方詢問期間及事後由檢察官偵訊時，
    分別向承辦警方及檢察官自白犯行，主動供述上開槍彈之來
    源為辛○○，並供述戊○○亦曾持有上開槍彈滋事之事實，
    始悉全情。
二、案經嘉義縣警察局竹崎分局報由台灣嘉義地方法院檢察署檢
    察官偵查及同署檢察官自動檢舉偵查起訴。
    理  由
壹、程序部分
一、按被告以外之人於審判外之陳述，雖不符刑事訴訟法第一百
    五十九條之一至第一百五十九條之四之規定，而經當事人於
    審判程序同意作為證據，法院審酌該言詞陳述或書面陳述作
    成時之情況，認為適當者，亦得為證據。當事人、代理人或
    辯護人於法院調查證據時，知有第一百五十九條第一項不得
    為證據之情形，而未於言詞辯論終結前聲明異議者，視為有
    前項之同意，刑事訴訟法第一百五十九條之五定有明文。查
    被告辛○○、丙○○、己○○、戊○○四人及其等辯護人對
    於扣押筆錄、扣押物品目錄表、扣押物品收據、扣押書、嘉
    義縣警察局槍枝初步檢視報告表、內政部警政署刑事警察局
    九十六年十一月十六日刑鑑字第０九六０一六六六四九號槍
    彈鑑定書、亞哥釣蝦場之監視錄影光碟一片、監視光碟翻拍
    照片十二張、通聯紀錄、汽車車籍資料查詢表等證據資料之
    證據能力均表示無意見，復經本院審酌上開證據資料作成時
    之情況，認為適當，採納上開證據方法，尚無礙於被告與辯
    護人於程序上之彈劾詰問權利，因認上開證據資料合於刑事
    訴訟法第一百五十九條之四、之五等規定，因而均具證據能
    力。
二、被告戊○○辯護人辯護意旨以本案扣案手槍、子彈查獲過程
    ，承辦警方未持搜索票即搜索被告己○○所駕駛之上開自小
    客車並查扣上開槍彈，因認扣案槍彈無證據能力。惟查，本
    案承辦警方係接獲民眾通報稱亞哥釣蝦場有人持槍，槍枝裝
    放於黑色提包，並提供被告己○○所駕駛之前開自小客車車
    牌號碼等情資供追查，經警抵達亞哥釣蝦場後，確見民眾報
    案所稱之上開自小客車正欲離去，乃隨後跟監，伺機查緝，
    行至嘉義市○○路與育人路口處時，適被告己○○、丙○○
    等候紅燈之際，承辦警方乃超前攔截，上前表明身分，並見
    副駕駛座腳踏板確有民眾報案指稱之黑色提包，經當時坐於
    副駕駛座之被告丙○○同意而實施搜索等情，業據證人即承
    辦警分局鹿滿派出所所長甲○○結證明確（見本院審理卷第
    一八三至一八四頁），扣案槍彈既係承辦警方獲報後第一時
    間發覺可疑之持槍嫌疑人（即被告己○○、丙○○）座車，
    隨即跟監查緝，且承辦警方當時所見情事，與報案人指稱之
    情資相符，有事實足認持槍嫌疑重大，若不及時查緝，恐有
    危害社會治安之虞，並經承辦警方獲被告丙○○同意而搜獲
    扣案槍彈，依法並無不當；抑且，被告戊○○所涉犯行，係
    被告丙○○、己○○經查獲後於警詢時主動供出，與扣案槍
    彈如何查獲並無直接牽連，從而，上開辯護意旨認扣案槍彈
    對被告戊○○所涉犯行之待證事實無證據能力云云，尚非有
    據。
貳、實體部分
一、被告辛○○部分
    訊據被告辛○○對於上開持有制式手槍及非制式子彈之犯罪
    事實坦承不諱（見本院卷第十三至十七頁、第六五頁、第三
    二六頁），核與其於警詢（偵八五四一號卷第四至七頁）、
    偵查（偵八五四一號卷第四十至四一頁）及本院（聲羈案）
    法官訊問時之供承情節（聲羈字第二三六號卷第九至十頁）
    相符，且與證人丙○○於警詢（偵八五四一號卷第十二至十
    九頁）、偵查（偵八四０七號卷第十四至十六頁、第二四頁
    ）及本院（聲羈案）法官訊問時（聲羈字第二三一號卷第五
    至六頁）之陳證情節及證人己○○於警詢（偵八五四一號卷
    第二十三至三一頁）、偵查（偵八四０七號卷第十二至十四
    頁、第二四頁）、本院（聲羈案）法官訊問（聲羈字第二三
    一號卷第五至六頁）及本院審理時（本院審理卷第二０二至
    二０四頁）之供證情節均屬相符，復有指認照片附卷（偵八
    五四一號卷第二七頁）與制式手槍一枝（含彈匣二個）及非
    制式子彈七顆扣案可資佐證；另查，扣案之手槍一枝（含彈
    匣二個）及子彈七顆，經承辦嘉義縣警察局竹崎分局送請嘉
    義縣警察局檢視結果，認係管制槍枝的可能性較大之情，有
    嘉義縣警察局槍枝初步檢視報告表（警卷第二十至二三頁、
    偵八五四一號卷第三二至三五頁）在卷可稽，嗣經送內政部
    警政署刑事警察局鑑定結果，認送鑑手槍一枝（含彈匣二個
    ，槍枝管制編號：0000000000），認係口徑九ｍ
    ｍ制式半自動手槍，為菲律賓ＡＲＭＳＣＯＲ廠１９１１Ａ
    １－０９  ＦＳ  ＧＩ型，槍號為0000000，槍管內
    具六條右旋來復線，擊發功能正常，可供擊發同口徑制式子
    彈使用，認具殺傷力；又送鑑子彈七顆，認均係非制式子彈
    ，均金屬彈殼組合直徑８．８±０．５ｍｍ金屬彈頭而成，
    採樣二顆試射，均可擊發，認具殺傷力等事實，有內政部警
    政署刑事警察局九十六年十一月十六日刑鑑字第０九六０一
    六六六四九號槍彈鑑定書一件附卷可按，足證被告辛○○之
    自白與事實相符，堪可採為論罪科刑之依據。從而，本案事
    證已臻明確，被告辛○○持有手槍、子彈之犯行，洵堪認定
    。
二、被告己○○部分
    上開寄藏、持有手槍、子彈之犯罪事實，迭據被告己○○於
    警詢（警卷第八至十三頁、偵八五四一號卷第二十至三一頁
    ）、偵查（偵八四０七號卷第十二至十四頁、偵八五四一號
    卷第四六頁）、本院（聲羈案）法官訊問（聲羈字第二三一
    號卷第五至六頁）、準備程序（本院審理卷第六五頁）及審
    理（本院審理卷第三二六至三二七頁）時供認不諱，核與證
    人丙○○於警詢（偵八五四一號卷第九至十九頁）、偵查（
    偵八四０七號卷第十四至十六頁）及本院（聲羈案）法官訊
    問（聲羈字第二三一號卷第五至六頁）時之陳證情節與證人
    辛○○之供證情節（偵八五四一號卷第四十至四一頁）亦屬
    相符，且有查獲照片（警卷第二四至二七頁）、搜索扣押筆
    錄（警卷第十五至十七頁）、扣押物品目錄表（警卷第十九
    頁）、竹崎分局扣押書（警卷第三九頁）、汽車車籍資料查
    詢表（偵八四０七號卷第六五頁）附卷與手槍一枝（含彈匣
    二個）及子彈七顆扣案可資佐憑；另查，扣案之手槍一枝（
    含彈匣二個）及子彈七顆，經承辦嘉義縣警察局竹崎分局送
    請嘉義縣警察局檢視結果，認係管制槍枝的可能性較大，嗣
    經送內政部警政署刑事警察局鑑定結果，認送鑑手槍一枝（
    含彈匣二個，槍枝管制編號：0000000000），認
    係口徑九ｍｍ制式半自動手槍，為菲律賓ＡＲＭＳＣＯＲ廠
    １９１１Ａ１－０９  ＦＳ  ＧＩ型，槍號為000000
    0，槍管內具六條右旋來復線，擊發功能正常，可供擊發同
    口徑制式子彈使用，認具殺傷力；又送鑑子彈七顆，認均係
    非制式子彈，均金屬彈殼組合直徑８．８±０．５ｍｍ金屬
    彈頭而成，採樣二顆試射，均可擊發，認具殺傷力等事實，
    業如前述，足證被告己○○之自白與事實相符，堪可採為論
    罪科刑之依據。從而，本案事證已臻明確，被告己○○寄藏
    手槍、子彈之犯行，洵堪認定。
三、被告丙○○部分
（一）上揭寄藏、持有手槍、子彈之犯罪事實，業據被告丙○○
      於警詢時供承：「於九十六年十月十七至十八日晚上十一
      至十二時左右，（辛○○）在嘉義市中山公園附近將槍彈
      交給我」、「當時我與己○○在現場」、「我當日就將槍
      彈藏置於己○○住家附近廟旁後面的草叢裡面」、「我發
      現辛○○將槍彈交給我時，我有打電（話）問他為何將槍
      彈放我這裡，辛○○說槍彈不知道要放哪裡，所以才暫時
      放我這裡」等語（見警卷第五至六頁）、於檢察官偵查之
      初坦認：「（槍彈）辛○○的，他在一個星期前即十月十
      七、十八日深夜十一、十二點在嘉義市中山公園交給我跟
      己○○，當時己○○開車，辛○○就交一個包包給我，說
      東西要放我這，離開以後打開包包以後才知道一把槍及七
      顆子彈，我就打電話給辛○○．．．辛○○拜託先放在我
      這，他馬上就會來拿，結果沒有來拿，我說我沒地方放，
      就拜託己○○放在他家．．．」等語（見偵八四０七號卷
      第十四頁）、於本院（聲羈案）法官訊問時亦供認：「我
      們有受託保管槍及子彈。」、「（法官問：槍是誰託你們
      保管？答稱：）辛○○。」等語（見聲羈字第二三一號卷
      第五頁）明確，核與證人辛○○、己○○分別於警詢、偵
      查與本院法官訊問及合議庭審理時之供陳與結證情節均屬
      相符；嗣被告丙○○雖翻異前詞，辯稱：伊雖於本案經查
      獲當日，在被告戊○○家外得知扣案手槍為真槍後而持有
      之，惟並未受被告辛○○寄藏槍彈，係因警詢時配合被告
      己○○之筆錄而供述伊受被告辛○○寄藏槍彈云云。但查
      ：
      (1)被告丙○○受被告辛○○寄藏扣案手槍、子彈乙情，迭
        據證人即同案被告辛○○、己○○自警詢、偵查、本院
        （聲羈案）法官訊問及本院審理時分別供陳及結證明確
        ，被告己○○、辛○○與被告丙○○原均為朋友、彼此
        並無冤仇乙節，業據渠等供陳在卷，而被告己○○亦已
        坦認受寄藏槍彈，倘被告丙○○確無受寄藏槍彈之事實
        ，衡諸論理與經驗法則，被告辛○○、己○○實無無端
        將伊牽扯入內之理，足見被告丙○○事後翻異前詞所辯
        ，應非可信。
      (2)被告丙○○於本院審理時雖辯稱：「己○○怕辛○○不
        承認，所以要我一起指認說槍枝是辛○○的，．．．己○○說一個人指認辛○○的話，怕辛○○不承認，我才
        加入指認槍枝是辛○○的。」云云。然查，被告丙○○
        果係為配合被告己○○指證被告辛○○交付扣案手槍、
        子彈之事實，被告丙○○大可向承辦警員供陳扣案手槍
        、子彈係被告辛○○寄藏予被告己○○，即可達到指證
        扣案手槍、子彈來源為被告辛○○之目的，果若伊確無
        受被告辛○○寄藏扣案手槍、子彈，被告丙○○焉需於
        警詢時供述自己受寄藏手槍、子彈之事實而無端將自己
        捲入，益證被告丙○○事後翻異前詞所辯，應非可採。
      (3)至辯護意旨固以卷附行動電話通聯紀錄在九十六年十月
        十七日或十八日深夜十一至十二時許，並無被告丙○○
        與被告辛○○間之通聯，反而有被告己○○與被告辛○○間之通聯，且被告辛○○與被告己○○係表兄弟，渠
        二人間之關係較被告丙○○與被告辛○○間關係更為密
        切，被告辛○○應無捨近求遠而將扣案手槍與子彈寄藏
        予被告丙○○之理，因認被告丙○○所辯伊未受寄藏槍
        彈之辯詞為可採。但查，被告辛○○係如何聯絡被告丙○○見面而交付扣案手槍、子彈之事實，非必呈現於卷
        附之通聯紀錄，換言之，被告丙○○與被告辛○○間在
        卷附行動電話通聯紀錄中無通聯紀錄乙節，充其量僅能
        顯示被告辛○○與被告丙○○在九十六年十月十七日或
        十八日並未直接以卷附行動電話聯繫，尚不得僅因卷附
        行動電話通聯紀錄無被告丙○○與被告辛○○間之直接
        通聯即認渠二人當日並無見面；且被告辛○○與被告己○○間之關係較被告辛○○與被告丙○○間關係更為密
        切之事實，固可據以質疑被告辛○○何需捨近求遠將扣
        案手槍、子彈寄藏予被告丙○○之事實，但亦不得排除
        被告辛○○正因顧慮被告己○○係其表弟而不欲被告己○○涉入之可能，因此，尚不得僅以被告辛○○、己○○與丙○○間之關係親疏程度即推認被告辛○○不存在
        將扣案手槍、子彈寄藏予被告丙○○之可能。
      (4)被告丙○○於警詢時對於被告辛○○係於何時地、如何
        前來、並以何方式將扣案手槍、子彈（之黑色提包）交
        付伊收受之細節均供述明確，核與證人即同案被告己○○、辛○○供證情節均屬相符，果若被告丙○○僅係配
        合被告己○○指證扣案手槍、子彈來源係被告辛○○，
        被告丙○○如何能清楚描述上開交付手槍、子彈之細節
        ，益徵被告丙○○事後翻異前詞所辯，顯非可採。
（二）此外，復有查獲照片（警卷第二四至二七頁）、搜索扣押
      筆錄（警卷第十五至十七頁）、扣押物品目錄表（警卷第
      十九頁）、竹崎分局扣押書（警卷第三九頁）、汽車車籍
      資料查詢表（偵八四０七號卷第六五頁）附卷與手槍一枝
      （含彈匣二個）及子彈七顆扣案可資佐憑；另查，扣案之
      手槍一枝（含彈匣二個）及子彈七顆，經承辦嘉義縣警察
      局竹崎分局送請嘉義縣警察局檢視結果，認係管制槍枝的
      可能性較大，嗣經送內政部警政署刑事警察局鑑定結果，
      認送鑑手槍一枝（含彈匣二個，槍枝管制編號：0000
      000000），認係口徑九ｍｍ制式半自動手槍，為菲
      律賓ＡＲＭＳＣＯＲ廠１９１１Ａ１－０９  ＦＳ  ＧＩ
      型，槍號為0000000，槍管內具六條右旋來復線，
      擊發功能正常，可供擊發同口徑制式子彈使用，認具殺傷
      力；又送鑑子彈七顆，認均係非制式子彈，均金屬彈殼組
      合直徑８．８±０．５ｍｍ金屬彈頭而成，採樣二顆試射
      ，均可擊發，認具殺傷力等事實，業如前述，足證被告丙○○於警詢及偵查初始之自白與事實相符，堪可採為論罪
      科刑之依據。從而，本案事證已臻明確，被告丙○○寄藏
      手槍、子彈之犯行，洵堪認定。
四、被告戊○○部分
（一）訊據被告戊○○固不否認曾於九十六年十月二十四日晚間
      ，因其住處遭人騷擾，因而以電話聯絡被告丙○○等人先
      至其位於嘉義市○○街五十號住處集結，旋分乘多部汽車
      前往亞哥釣蝦場與稍早前去其住處騷擾之人理論，其等抵
      達亞哥釣蝦場後，其確有手持裝置扣案手槍、子彈之黑色
      提包進入釣蝦場之事實，惟矢口否認有何持有扣案手槍、
      子彈之事實，辯稱：抵達亞哥釣蝦場後，被告丙○○請其
      幫忙拿黑色提包，但提包內是空的，其並未持有扣案手槍
      與子彈，亦無亮槍行為云云。惟查：
      (1)被告戊○○確有持扣案手槍、子彈進入亞哥釣蝦場，並
        於釣蝦場內包廂與櫃檯間，自扣案黑色提包內取出扣案
        手槍，旋經被告丙○○上前搶下，將手槍放回扣案黑色
        提包內，隨即交由被告己○○帶離現場之事實，業據證
        人己○○、丙○○先後於檢察官偵查及本院審理時分別
        結證明確，而被告丙○○原係被告戊○○之友，被告戊○○住處遭騷擾而聯繫被告丙○○時，被告丙○○尚且
        隨即與被告己○○驅車前往助勢，顯見當時其間交情甚
        篤，倘被告戊○○確無持槍、亮槍之行為，證人即被告
        丙○○、己○○豈有無端陷害友人即被告戊○○之必要
        ，果非確有其事，證人即被告己○○、丙○○焉有甘冒
        偽證罪責而仍明確指證之理，顯見證人己○○、丙○○
        關於被告戊○○在亞哥釣蝦場確有持槍、亮槍行為之證
        述為真。
      (2)被告戊○○並不否認其有手持裝置扣案手槍、子彈之黑
        色提包進入亞哥釣蝦場之事實，已如前述，此部分事實
        ，並有亞哥釣蝦場監視錄影光碟一片及該光碟翻拍之照
        片多幀在卷可參（偵他字第一七四０號卷第二二至二七
        頁參照），卷附翻拍照片內容，與監視錄影光碟內容相
        符之事實，並據本院勘驗無訛，製有勘驗筆錄附卷可參
        （本院審理卷第一０七至一０八頁），若上開黑色提包
        確如被告戊○○所辯係空的云云，則被告戊○○何需手
        持該提包進入亞哥釣蝦場；且被告丙○○與被告己○○
        係因被告戊○○告知住處遭人騷擾，始攜帶扣案手槍、
        子彈驅車前往助勢，倘非被告戊○○有意持槍進入亞哥
        釣蝦場與人理論，豈有持裝置扣案手槍、子彈之扣案黑
        色提包進入釣蝦場之必要，足見被告戊○○所辯，顯係
        卸責之詞，不足採信。至被告戊○○雖辯稱黑色提包係
        被告丙○○請其幫忙拿，當時提包係空的云云，但查，
        被告丙○○係受被告戊○○之請託，始（與被告己○○
        ）前往助勢，已如前述，則被告丙○○係該被告戊○○
        住處遭騷擾事件之局外人，應無疑義，被告丙○○既係
        局外人，若謂局外人（即被告丙○○）反而要求紛爭事
        主（即被告戊○○）幫忙拿黑色空提包，顯與經驗與論
        理法則及事理相違，益徵被告戊○○所辯，顯非可採。
      (3)至證人庚○○、壬○○、丁○○於本院審理時雖均到庭
        證稱九十六年十月二十四日晚上十時五十五分至十一時
        許，在亞哥釣蝦場並未目睹有人持槍、亮槍之行為等語
        ，但查，證人庚○○雖亦係事發當晚與被告戊○○同行
        前往亞哥釣蝦場之人，但並非自始至終均與被告戊○○
        隨行，其間，曾有數分鐘時間，被告戊○○不在渠視線
        內之事實，業據證人庚○○陳證明確（本院審理卷第三
        ０四頁），因此，證人庚○○之證詞尚不足以推翻前開
        證人丙○○、己○○之結證內容；又證人壬○○雖係亞
        哥釣蝦場之現場負責人，但當天證人壬○○休假，渠係
        於當晚十一時三十分許，亦即本案監視錄影光碟所示事
        發時間（九十六年十月二十四日晚上十時五十五分許）
        之後，始抵達現場（見本院審理卷第二九六頁），從而
        ，證人壬○○之證詞，與本案待證事實無涉，自不足採
        為本案之認定；而證人丁○○雖係事發當晚任職亞哥釣
        蝦場之會計，但證人丁○○證稱當天並沒有看到被告丙○○、己○○、戊○○三人，因為很多人等語（本院審
        理卷第三０七頁），而被告丙○○、己○○、戊○○當
        天確實前往亞哥釣蝦場之情，已如前述，則證人丁○○
        或因來往出入顧客眾多，無法一一明確記憶，或因工作
        繁忙不克察知釣蝦場內所有曾經發生之一舉一動，以致
        對於事發當晚確實前往該釣蝦場之被告丙○○、己○○
        、戊○○均無印象，均屬合理，證人丁○○對於當晚被
        告丙○○、己○○、戊○○確有前往亞哥釣蝦場之事實
        既不知情、或無記憶，則渠之證詞，自亦與本案待證事
        實無涉，不足以推翻前開證人丙○○、己○○之結證內
        容甚明。
      (4)本案被告丙○○、己○○及扣案手槍與子彈之所以於九
        十六年十月二十五日凌晨零時三十分許，經警在嘉義市
        ○○路與育人路口攔截查獲，係因承辦警分局接獲民眾
        報案指稱亞哥釣蝦場有人持槍，經承辦警分局獲報官、
        員警即刻前往現場追查，發覺民眾報案所指稱持槍之人
        所駕駛之汽車正欲離去，因而由後尾隨、跟監直至上開
        地點實施攔截、緝捕之事實，業據證人即承辦警分局鹿
        滿派出所所長甲○○於本院審理時結證明確，且有（承
        辦警分局鹿滿派出所）員警工作紀錄簿附卷可參（本院
        審理卷第二二０頁），關於被告戊○○確有在亞哥釣蝦
        場持槍、亮槍之事實乙情，證人即被告丙○○、己○○
        係於經警逮捕後隨即於當晚之警詢筆錄即已分別明確供
        陳在卷，此間，證人即被告丙○○、己○○就被告戊○○持槍、亮槍之事實，顯然無從杜撰或勾串，上開警詢
        筆錄，雖因被告戊○○辯護人爭執其證據能力而未經本
        院直接採為認定被告戊○○犯罪之論據，但關於被告戊○○確有在亞哥釣蝦場持槍、亮槍之事實，於證人即被
        告丙○○、己○○二人經警移送檢察官偵辦時，仍據渠
        二人明確結證在案，且互核其二人關於被告戊○○確有
        在釣蝦場內包廂與櫃台間亮槍，嗣經被告即證人丙○○
        將槍奪下放入黑色提包內交由證人即被告己○○帶離現
        場等構成要件該當事實，均屬相符，益見證人丙○○、
        己○○此部分證詞，確與事實相符；從而堪認被告戊○○所辯，確屬卸責之詞，非可採信。
      (5)至被告戊○○辯護人辯護意旨尚指稱證人甲○○所證稱
        之獲案與查獲過程諸多疑點，因認其證詞不可信云云，
        本院經查，扣案槍彈確係證人甲○○（及其他官員警）
        獲案後前往亞哥釣蝦場追查，旋於跟監後攔截被告己○○、丙○○座車而查獲，嗣經被告己○○、丙○○主動
        供述被告戊○○曾於亞哥釣蝦場持槍、亮槍之犯行，並
        經警調閱亞哥釣蝦場監視錄影帶確認證人即被告己○○
        、丙○○所供非虛而循線查獲被告戊○○之情，已如前
        述，縱認辯護意旨指陳證人甲○○關於本案如何獲案、
        查獲之細節之證述內容有些許疑點之情為真，亦無礙本
        案確係證人甲○○所查獲、被告戊○○之犯行確係依證
        人即被告己○○、丙○○供述而循線查獲之事實，辯護
        意旨據此指摘證人甲○○證詞之可信性，難認有據，應
        附敘明。
（二）此外，復有查獲照片（警卷第二四至二七頁）、搜索扣押
      筆錄（警卷第十五至十七頁）、扣押物品目錄表（警卷第
      十九頁）、竹崎分局扣押書（警卷第三九頁）、汽車車籍
      資料查詢表（偵八四０七號卷第六五頁）附卷與手槍一枝
      （含彈匣二個）及子彈七顆扣案可資佐憑；另查，扣案之
      手槍一枝（含彈匣二個）及子彈七顆，經承辦嘉義縣警察
      局竹崎分局送請嘉義縣警察局檢視結果，認係管制槍枝的
      可能性較大，嗣經送內政部警政署刑事警察局鑑定結果，
      認送鑑手槍一枝（含彈匣二個，槍枝管制編號：0000
      000000），認係口徑九ｍｍ制式半自動手槍，為菲
      律賓ＡＲＭＳＣＯＲ廠１９１１Ａ１－０９  ＦＳ  ＧＩ
      型，槍號為0000000，槍管內具六條右旋來復線，
      擊發功能正常，可供擊發同口徑制式子彈使用，認具殺傷
      力；又送鑑子彈七顆，認均係非制式子彈，均金屬彈殼組
      合直徑８．８±０．５ｍｍ金屬彈頭而成，採樣二顆試射
      ，均可擊發，認具殺傷力等事實，業如前述。從而，本案
      事證已臻明確，被告戊○○持有手槍、子彈之犯行，洵堪
      認定。
五、至公訴人聲請傳訊之證人乙○○與秘密證人Ａ１於審判期日
    並未到庭，就秘密證人Ａ１部分，公訴人已當庭陳明捨棄，
    本院自無庸再為傳訊；至證人乙○○部分，公訴人仍聲請傳
    訊，但就該證人，公訴人雖嘗試聯繫、督促到庭，仍無法連
    絡；且公訴人聲請傳訊證人乙○○之待證事項，業據證人即
    被告丙○○、己○○結證明確，換言之，公訴人認證人乙○○足以證明之事實，已據證人丙○○、己○○證述明確，縱
    無證人乙○○之證詞，亦足使本院得被告戊○○持槍、亮槍
    之心證，本院因認證人乙○○無傳訊之必要。至被告戊○○
    於審理期日終結前，聲請採驗扣案手槍指紋，以查被告戊○○是否確曾持有該手槍乙節，本院經查，扣案手槍經警查扣
    至今，已過相當時日，手槍上曾遺留之指紋如今是否仍存在
    、清晰足以供鑑驗，已非無疑，且該手槍經警查獲後，並未
    經特殊或保護指紋之處理，復經歷承辦警方及鑑定單位諸多
    相關人等直接碰觸，依論理與經驗法則，難認查獲前原有指
    紋仍存在，遑論扣案手槍在本案所認定由被告戊○○持有之
    時間點後，尚有被告丙○○、己○○接觸之，依客觀事實，
    堪認被告戊○○持有手槍之時點後，其遺留之指紋業經污損
    、破壞或除去而無法採集，本案既無法確認扣案手槍在可疑
    為被告戊○○持有之時點後未經第三人碰觸，原已不具備採
    集指紋鑑驗之客觀可行性，抑且，本案除鑑驗指紋以外之證
    據方法，已足使本院得被告戊○○有罪之確信，從而本案自
    無再將扣案手槍送採集、鑑定指紋之必要，均附敘明。
六、按寄藏與持有，均係將物置於自己實力支配之下，僅寄藏必
    先有他人之持有行為，而後始為之受寄代藏而已，故寄藏之
    受人委託代為保管，其保管之本身，亦屬持有，不過，此之
    持有係受寄之當然結果。槍砲彈藥刀械管制條例既將持有與
    寄藏為分別之處罰規定，則單純之持有，固不包括寄藏，但
    寄藏之受人委託代為保管，其保管之本身所為之持有，既係
    寄藏之當然結果，法律上自宜僅就寄藏行為包括之評價，不
    宜另就持有予以論罪（最高法院七十四年臺上字第三四○○
    號判例參照）。是核被告辛○○、戊○○所為，均係犯槍砲
    彈藥刀械管制條例第七條第四項之未經許可持有手槍罪及同
    條例第十二條第四項之未經許可持有子彈罪；核被告丙○○
    、己○○所為，均係犯槍砲彈藥刀械管制條例第七條第四項
    之未經許可寄藏手槍罪及同條例第十二條第四項之未經許可
    寄藏子彈罪。被告四人分別持有、寄藏七顆非制式子彈，係
    侵害同一法益，為單純一罪；被告丙○○、己○○為寄藏而
    持有上開具有殺傷力之手槍、子彈之低度行為，應為寄藏之
    高度行為所吸收，不另論罪。被告辛○○、戊○○以一持有
    行為，同時持有手槍及子彈，觸犯上開二罪名，被告丙○○
    、己○○以一寄藏行為同時寄藏手槍與子彈，觸犯上開二罪
    名，均為想像競合犯，依刑法第五十五條之規定，被告辛○○、戊○○均應從一重之槍砲彈藥刀械管制條例第七條第四
    項之未經許可持有手槍罪論斷；被告丙○○、己○○均應從
    一重之槍砲彈藥刀械管制條例第七條第四項之未經許可寄藏
    手槍罪論斷。
七、另按「犯本條例之罪，於偵查或審判中自白，並供述全部槍
    砲、彈藥、刀械之來源及去向，因而查獲或因而防止重大危
    害治安事件之發生者，減輕或免除其刑。」槍砲彈藥刀械管
    制條例第十八條第四項前段定有明文。經查，被告丙○○、
    己○○經警查獲後於警詢及偵查時，均明確供述本案扣案手
    槍及子彈之來源係被告辛○○，並均明確供述本案扣案之手
    槍與子彈曾經被告戊○○持有使用之事實，檢警並因而查獲
    被告辛○○、戊○○所犯之未經許可持有手槍、子彈罪行，
    雖然被告丙○○、己○○二人警詢筆錄記載製作筆錄之時間
    有所先後，但因其二人係分開製作筆錄，並分別供出扣案手
    槍、子彈之來源與曾經被告戊○○持用之事實，且無法確知
    係何人先供出上情之事實，業據證人即承辦官警甲○○結證
    明確，本院以：(1)上開條文並未明定僅有最初供述之人始能
    獲減免其刑之寬典；(2)上開條文之立法理由既在鼓勵犯罪嫌
    疑人或被告主動供述槍彈來源與去向，以利犯罪之查緝或防
    免犯罪之發生，則主動供述之犯罪嫌疑人或被告，原則上均
    應予以減免其刑；及(3)依刑事證據法律「罪證有疑利於被告
    」之原則，本案既無從證明被告丙○○、己○○二人何人先
    供出上情，自應從被告二人有利之認定，因認被告二人均應
    依上開條文規定予以減輕其刑。
八、爰審酌被告丙○○、己○○、戊○○均無前科紀錄，素行良
    好，被告辛○○雖曾受拘役（易科罰金）之執行，但無構成
    累犯之前案紀錄，此有臺灣嘉義地方法院檢察署刑案資料查
    註紀錄表及臺灣高等法院被告前案紀錄表各一份附卷可按；
    審酌被告等持有或受寄藏槍彈之動機及目的；被告辛○○、
    丙○○、己○○、戊○○分別係高工畢業、大專肄業、高職
    畢業、高職畢業之智識程度；被告四人分別持有或寄藏槍彈
    時間之長短；被告辛○○持有槍彈期間並未持槍犯案，被告
    丙○○、己○○寄藏槍彈期間，因被告戊○○請託前往助勢
    時，隨行攜帶扣案槍彈，致被告戊○○亦有機會持有上開槍
    彈，而被告戊○○進而於與人理論處理糾紛時持用之，足見
    其挾槍自重，對社會治安造成具體危害，惡性非輕；被告辛○○、己○○自到案後即坦認犯行、深具悔意，被告丙○○
    到案後坦承寄藏槍彈犯行，嗣後變異前詞，坦承持有槍彈犯
    行惟否認寄藏槍彈犯行，被告戊○○矢口否認犯行，犯後未
    見有何悔意等犯後態度，並酌量被告丙○○、己○○前述應
    予減刑之事由等諸般情狀，就被告四人所犯罪行，分別量處
    如主文所示之自由刑與罰金刑，併就罰金刑部分諭知如易服
    勞役之折算標準。
九、公訴人與辯護人辯護意旨之求刑與本院量刑差別部分：
（一）公訴人雖就被告等犯行具體求刑：被告辛○○有期徒刑七
      年，併科罰金新台幣（下同）十萬元；被告丙○○有期徒
      刑五年六月，併科罰金五萬元；被告己○○有期徒刑二年
      ，併科罰金二萬元並請求酌量宣告緩刑；被告戊○○有期
      徒刑六年，併科罰金八萬元。但查：
      (1)被告辛○○持有槍彈期間並未持槍犯罪，且本案經查獲
        後，自警詢、偵查至本院審理均坦認犯行，深具悔意，
        本院酌量前情及前述量刑審酌之諸般情狀，認以判處如
        主文所示之刑為適當。
      (2)被告丙○○固有翻異前詞之情，但因被告丙○○於警詢
        過程與被告己○○隔離接受詢問時及事後檢察官偵查初
        始，均已自白犯行，並主動供述扣案槍彈之來源為被告
        辛○○並供述被告戊○○亦涉案之事實，本院因認被告
        丙○○與被告己○○同屬符合槍砲彈藥刀械管制條例第
        十八條第四項應予減刑之規定而予減刑，爰量處如主文
        所示之刑。
      (3)被告己○○部分，因符合槍砲彈藥刀械管制條例第十八
        條第四項應予減刑之規定而予減刑，業如前述，惟公訴
        人為被告具體求刑部分，經本院審酌量刑之全般事由，
        及刑法第五十九條之要件與意旨，尚難認被告己○○所
        犯情狀符合刑法第五十九條之規定（詳下述），自無從
        判決如公訴人求刑之內容。
      (4)被告戊○○部分，除公訴意旨認其犯後否認犯行、態度
        不佳之具體事由外，本院審酌被告戊○○因個人與他人
        之私人糾紛，旋即糾眾持槍前往理論，尚且於公眾得出
        入之釣蝦場，當眾亮槍，惡性非輕，幸因被告丙○○見
        狀上前奪下槍枝始未肇禍，然其當眾亮槍之犯行對社會
        治安所生危害甚鉅，本院因此審酌全情，判決如主文所
        示之刑。
（二）另按刑法第五十九條之得酌量減輕其刑者，必須犯罪另有
      特殊之原因與環境等情，而在客觀上足以引起一般同情，
      認為即予宣告法定最低度刑期猶嫌過重者，始有其適用；
      至於犯罪之動機、犯罪之手段或犯罪後之態度等情狀，僅
      可為法定刑內從輕科刑之標準，不得據為酌量減輕之理由
      （最高法院九十一年度台上字第七三三號判決參照）；本
      件被告丙○○、己○○之辯護人辯護意旨雖以被告丙○○
      、己○○無前科、供述槍彈來源、寄藏或持有時間不長、
      犯後態度良好等為由，聲請依刑法第五十九條規定酌減，
      並宣告緩刑。惟查，供述槍彈來源部分，因屬法定減刑事
      由，本院已於量刑時加以審酌減刑，依上揭意旨，自不得
      再據為酌量減輕之理由甚明，其餘理由，亦均屬法定量刑
      所斟酌之事項，且被告同時寄藏手槍、子彈，復於寄藏期
      間將槍彈持供被告戊○○使用，滋生事端，其犯罪情狀，
      在客觀上顯難引起一般同情，與刑法第五十九條所定之要
      件未合，從而上開辯護意旨所請，難謂有理由，併予敘明
      。
十、扣案手槍一枝（含彈匣二個，槍枝管制編號：000000
    0000），認係口徑九ｍｍ制式半自動手槍，為菲律賓Ａ
    ＲＭＳＣＯＲ廠１９１１Ａ１－０９  ＦＳ  ＧＩ型，槍號
    為0000000，槍管內具六條右旋來復線，擊發功能正
    常，可供擊發同口徑制式子彈使用，認具殺傷力；又送鑑子
    彈七顆，認均係非制式子彈，均金屬彈殼組合直徑８．８±
    ０．５ｍｍ金屬彈頭而成，採樣二顆試射，均可擊發，認具
    殺傷力等事實，業如前述，為非經主管機關許可不得持有、
    寄藏之物，除其中非制式子彈二顆經鑑定試射用罄，僅餘彈
    殼，其子彈效用業已喪失，顯非違禁物，不予宣告沒收外，
    其餘手槍一枝（含彈匣二個）及子彈五彈均屬違禁物，有前
    揭槍彈鑑定書可佐，均應依刑法第三十八條第一項第一款宣
    告沒收。
據上論斷，應依刑事訴訟法第二百九十九條第一項前段，槍砲彈
藥刀械管制條例第七條第四項、第十二條第四項、第十八條第四
項前段，刑法第十一條前段、第五十五條、第四十二條第三項、
第三十八條第一項第一款，判決如主文。
本案經檢察官陳慧玲到庭執行職務
中    華    民    國    97    年    3     月    17    日
                  刑事第四庭  審判長法  官   蔡憲德
                                    法  官   王慧娟
                                    法  官   許兆慶
上列正本證明與原本無異。
如不服本判決，應於判決送達後十日內向本院提出上訴狀，上訴
書狀依法應敘述具體理由，如未敘述具體理由者，應於上訴期間
屆滿後二十日內補提理由書於本院（均應附繕本）。
中    華    民    國    97    年    3     月    17    日
                                    書記官   林金福
附錄本案論罪科刑法條全文：
槍砲彈藥刀械管制條例第7條第1項、第4項
未經許可，製造、販賣或運輸火砲、肩射武器、機關槍、衝鋒槍
、卡柄槍、自動步槍、普通步槍、馬槍、手槍或各類砲彈、炸彈
、爆裂物者，處死刑、無期徒刑或七年以上有期徒刑；處徒刑者
，併科新台幣三千萬元以下罰金。
未經許可，持有、寄藏或意圖販賣而陳列第一項所列槍砲、彈藥
者，處五年以上有期徒刑，併科新台幣一千萬元以下罰金。
槍砲彈藥刀械管制條例第12條第4項
未經許可，持有、寄藏或意圖販賣而陳列子彈者，處五年以下
有期徒刑，併科新台幣三百萬元以下罰金。


司法院資訊處製作；財團法人民間司法改革基金會備份。
